【裁判字號】    89,上訴,2597
【裁判日期】    890710
【裁判案由】    毒品危害防制條例
【裁判全文】
臺灣高等法院刑事判決                          八十九年度上訴字第二五九七號
    上  訴  人
    即  被  告  甲○○
    選任辯護人  莊國明
                舒建中
右上訴人因違反毒品危害防制條例案件，不服臺灣臺北地方法院八十八年度訴字第一
二八號，中華民國八十九年七月十日第一審判決（起訴案號：臺灣臺北地方法院檢
察署八十八年度偵字第一六七九號）提起上訴，本院判決如左：
    主  文
上訴駁回。
    事  實
一、甲○○明知安非他命係毒品危害防制條例第二條第一項第二款所規定之第二級毒
    品，依同條例第四條第二項之規定，不得販賣予他人，竟意圖營利，於民國（下
    同）八十七年十月二十三日下午六時許，在台北市○○街開平中學附近，以新臺
    幣（下同）二千元之價格，販賣第二級毒品安非他命一小包予其友人乙○○。嗣
    經警於八十七年十一月三日下午五時許，查獲乙○○施用第二級毒品安非他命犯
    行（業經臺灣臺北地方法院裁定送觀察、勒戒後，無繼續施用傾向，由檢察官為
    不起訴處分）後，循線查獲上情。
二、案經臺北市政府警察局士林分局報請台灣台北地方法院檢察署檢察官呈請台灣高
    等法院檢察署令轉台灣士林地方法院檢察署檢察官呈請台灣高等法院檢察署令轉
    台灣台北地方法院檢察署檢察官偵查起訴。
    理  由
一、右揭事實，訊據被告甲○○矢口否認上開犯行，辯稱：當天下午乙○○在電話中
    表示需要安非他命，但僅有二千元，伊身上有一萬八千元，打電話向楊如生訂購
    安非他命二萬元後，先去乙○○家拿二千元，後至台北市○○路福林橋下取得安
    非他命，才又去乙○○家交付其應得之安非他命云云。於本院審理時另辯稱：案
    發當天下午乙○○在電話中表示需要安非他命，但要伊幫忙買，伊表示伊也要買
    ，渠說渠有二千元伊就先過去先拿錢，去開平中學附近向乙○○拿二千元，伊身
    上也有一萬八千元，二人合計二萬元乃向楊如生訂購安非他命，後伊至芝山路福
    林橋下取得安非他命，再去乙○○（約下午六時）瑞安街家分十分之一之安非他
    命給乙○○，分十分之一用紙包包著給他云云。
二、惟查上開被告甲○○如何販賣第二級毒品安非他命之犯行，業據證人乙○○於警
    訊及偵查中證述明確。於警訊時供稱：「（問：您吸食安非他命之毒品來源？價
    格？）答：友人甲○○販售給我。價格每乙小包新台幣二千元正。（問：你如何
    與甲○○連絡？）答：我係利用呼叫器【號碼忘記了】連絡。未曾以大哥大或直
    接撥至他家中。（問：甲○○於何時、地販售安非他命予你？）答：約是本【八
    十七】年十月二十三日十八時許，甲○○約我在瑞安街開平中學校門前交付乙小
    包安非他命，我則親手交付新台幣二千元予他作為售款」等語（台北地方法院檢
    察署八十七年度偵字第二三一三二號偵查卷第四頁背面、第五頁正面）。於偵查
    時供稱：「（問：吸食之安非他命何來？）答：向甲○○所買，在前二星期，於
    北市開平中學門口，購買二千元一包，買第一次。（問：買安非他命時，有無他
    人在場？）答：沒有，只有我們二人。（問：如何與甲○○連絡？）答：打他呼
    叫器，號碼忘記，名片有，放家中。（問：與甲○○有無過節？）答：沒有。（
    問：你吸用的安非他命是向甲○○買的？）答：是。十月二十八日吸。（問：向
    他買過幾次？）答：只有一次。（問：如何交易？）答：一手交錢一手交貨，我
    向他買二千元，重量我不清楚。（問：他有無說是調貨？）答：沒有。（問：如
    何連絡？）答：我在家00000000打電話給他的呼叫器，約十分鐘後他就
    回電話給我。（問：與他連絡目的？）答：拿安非他命。（問：如何得知他有貨
    ？）答：他無意中和朋友提到，我有在場聽到知道他有貨。（問：知否還有別人
    向他買？）答：不清楚。（問：何時交易？）答：傍晚六點左右十月二十三日，
    在瑞安街開平中學，現場只有我們兩個。（問：為何約在開平中學交易？）答：
    我提議的，因我住附近，當時他在濟南路說辦完事會過來，他騎機車來」等語（
    台北地方法院檢察署八十七年度偵字第二三一三二號偵查卷第二十四頁背面、第
    三十四頁背面、第三十五頁正面、背面、第三十六頁正面）。又稱：「（問：有
    向他買過安非他命？）答：有拜託他去拿過一次。是因朋友聚會他拿一個名片給
    我；我便打電話與他聯絡，是在十月份左右。我付錢給他便把安非他命給我，就
    這麼一次。（問：是否拿了就回家？）答：是的。（問：有無與他吸食過？）答
    ：沒有。（問：綽號是【小達】？答：是的」等語（士林地方法院檢察署八十七
    年度偵字第一０七八二號偵查卷第六十二頁背面、第六十三頁正面）。所供購買
    安非他命之經過甚為明確。該證人乙○○於原審審理時雖改供稱：「（問：是否
    於八十七年十月二十三日向被告購買安非他命？）答：詳細日期已忘記，當天下
    午，我要用安非他命就傳呼被告，他回電，我請他幫我買二千元安非他命，接近
    傍晚他打電話和我約在開平中學交貨，我當場給他二千元。（問：之前曾否向被
    告買過安非他命？）答：只有這一次，而且沒拿過安非他命給他吸，也沒和他一
    起吸過」（一審卷第二十七頁）。惟不僅證人乙○○對於其翻易前詞之行為，未
    能提出合理之解釋，其當庭所稱「接近傍晚他（即被告）打電話和我約在開平中
    學交貨，我當場給他二千元」等語，經核與被告所辯係先自證人乙○○取得二千
    元後，始代之購買安非他命之情形迥不相同。再查證人乙○○迄於本院審理時又
    改稱：「（問：八十七年十月二十三日甲○○有賣你安非他命一包二千元？）答
    ：不是，我以前有與他共同吸食安非他命過，那天是請被告幫我買。（問：你知
    道被告家住何處？有無去過被告家？）答：不知道。沒有。（問：被告有無
    去過你家？知道你住那裡？）答：沒有不知道。（問：被告交給你的安非他
    命其包裝為何？）答：交給我一個小塑膠袋裝一小包安非他命，交給我時就是一
    小包。（問：被告在何處交安非他命給你？）答：在開平中學門口交給我，他沒
    跟我說向誰拿安非他命，我也不知他向誰拿。（問：被告當時身上尚有無其他安
    非他命？）答：這我沒注意」等語（本院八十九年八月十八日訊問筆錄）。其雖
    仍供稱係請被告幫忙買安非他命云云，附合被告所供，惟查被告所稱當天係乙○
    ○在電話中表示需要安非他命，要伊幫他買，並表示二千元，伊乃去先開平中學
    附近向乙○○拿二千元，合計二萬元向楊如生訂購安非他命，後伊至芝山路福林
    橋下取得安非他命，再去乙○○瑞安街家分十分之一之安非他命給乙○○，分十
    分之一用紙包包著交給乙○○等語。二人所供交貨地點及安非他命包裝方式，顯
    不相同，況證人乙○○證稱被告從未到過其家，被告卻稱係在證人乙○○家交付
    安非他命云云。又證人乙○○於原審既稱未曾與被告在一起吸過安非他命，而於
    本院審理時復供稱因以前有與被告共同吸食安非他命過，那天是請被告幫伊買等
    語。足見被告及證人乙○○事後已相互袒護，惟仍無法自圓其說。參以證人乙○
    ○與被告係朋友關係，被告若確僅係代為購買安非他命，證人乙○○斷無迭於警
    訊、偵訊時誣指係向被告購買安非他命之理，被告所辯及證人乙○○事後於原審
    及本院翻異前供，所稱被告僅係幫伊購買安非他命云云，自分係卸責及迴護之詞
    ，不足採信。此外，被告上開犯行，並有台北市政府警察局士林分局執行通訊監
    察案件譯文表影本一紙附卷可稽，事證明確，被告犯行堪以認定。
三、查安非他命物稀價昂，且政府懸為禁令嚴加取締，苟無利可圖，衡情被告甲○○
    應無甘冒被取締判處重罪之危險而從事安非他命之買賣之理，是其所販入安非他
    命之價格必較其出售之價格低廉，而有從中賺取買賣差價牟利之意圖甚明。綜上
    事證明確，核被告甲○○所為，係犯毒品危害防制條例第四條第二項之販賣第二
    級毒品罪。被告持有第二級毒品安非他命之犯行，為其販賣第二級毒品之犯行所
    吸收，不另論罪。
四、原審認被告罪證明確，援引毒品危害防制條例第四條第二項、第十九條第一項之
    規定，並審酌被告犯罪之動機、目的、手段、品行、其販賣毒品安非他命圖利，
    戕害國計民生，所生危害及犯罪後之態度等一切情狀，量處被告有期徒刑七年二
    月，並敘明被告因毒品危害防制條例第四條第二項犯罪所得之財物二千元，尚無
    證據證明已經滅失，爰依同條例第第十九條第一項之規定，宣告沒收之。至併辦
    部分，不能證明被告犯罪，應退回檢察官處理（詳後述）。原審認事用法，均無
    不合。被告上訴意旨猶執陳詞指稱伊與證人乙○○曾一起吸食安非他命，乙○○
    託伊購買安非他命，乙○○於警訊及偵查時所為之證詞係警察為逮捕被告而臨時
    書寫，自不能憑該筆錄認定被告之犯行云云。然查證人就上述向被告購買安非他
    命之經過已於警訊及偵查時詳述歷歷。嗣後於原審及本院審理時雖翻供改稱係託
    被告幫忙向他人購買云云，而附和被告所供。然查其翻供之詞與被告所供交貨地
    點及安非他命包裝方式，顯不相同，況證人乙○○證稱被告從未到過其家，被告
    卻稱係在證人乙○○家交付安非他命云云。又證人乙○○於原審已供稱未曾與被
    告在一起吸過安非他命，而於本院審理時復稱以前曾與被告共同吸過安非他命，
    案發當天係請被告幫伊買安非他命。足見被告及證人乙○○事後已相互袒護，惟
    仍無法自圓其說。證人乙○○與被告係朋友關係，被告若確僅係代之購買安非他
    命，證人乙○○應無迭於警訊、偵訊時誣指向被告購買安非他命之理，證人乙○
    ○事後於原審及本院翻異前供，所稱被告僅係幫伊購買安非他命云云，顯係袒護
    被告之詞，核不足採。被告上訴無理由，應予駁回。
五、檢察官移送併辦意旨（台灣台北地方法院檢察署八十八年度偵字第一四０六二號
    、台灣士林地方法院檢察署八十七年度偵字第一０一一六號）另指被告甲○○於
    八十七年十月二十九日下午四時許，在台北市○○○路○段一三七之四號前，以
    六千元之價格，販賣第二級毒品安非他命五包（合計淨重九點六公克）予楊明漢
    （業於八十八年七月八日死亡），為警當場逮捕，扣得上開安非他命，因認被告
    甲○○另涉有毒品危害防制條例第四條第二項之販賣第二級毒品罪嫌云云。
六、訊據被告甲○○堅決否認有販賣安非他命給楊明漢之犯行。辯稱：扣案安非他命
    係伊之前向楊明漢購得，當天楊明漢在電話中稱向伊調貨，伊乃將攜帶之安非他
    命先行交付等語。經查本件之查獲過程，原係案外人楊明漢因涉嫌多次販賣第二
    級毒品安非他命予案外人黃小玲，於八十七年十月二十三日晚上八時許，復在台
    北市○○○路、長春路口交易時，為警當場逮捕，並扣得安非他命十四包（淨重
    十二點五公克），經台灣士林地方法院裁定羈押後，於同月二十九日為警借提，
    至台北市○○○路○段一三七之四被告甲○○工作之大樓前，以電話聯絡被告交
    付扣案之安非他命等情，業據證人即查獲之員警詹順吉到庭證述綦詳，並據原審
    調閱台灣士林地方法院檢察署八十七年度偵字第一００四二號案外人楊明漢為被
    告之偵查卷宗核閱無訛，參之證人詹順吉於原審證稱：「（問：八十七年十月二
    十九日如何查獲被告？）答：之前本分局查獲一少女施用安非他命，供稱係向楊
    明漢購買，士檢檢察官立即指派本人循線追查，我當天即查獲楊明漢持有不少安
    非他命，楊明漢否認販賣安非他命，推說是向一些只是知綽號的大盤商買的，借
    提二次查無所獲，二十九日才帶我們去被告任職的保險公司樓下，楊明漢當著我
    的面以行動電話，打給被告說【我在樓下，把東西拿下來】十幾分鐘後被告下來
    ，我即將之逮捕」等語（一審卷第七十四頁正面、背面）。查案外人楊明漢於電
    話中除告知被告「我在樓下，把東西拿下來」等語外，並未明確提及係以何價格
    向被告甲○○購買何數量之安非他命一節，業據在場員警證人詹順吉證述明確，
    應為真實；是楊明漢僅係要被告將安非他命拿下樓，並未言及欲向被告購買安非
    他命，更未就購買之價格、數量等達成協議，自無法確定被告係以營利之目的而
    交付安非他命給楊明漢，參諸被告及案外人楊明漢均係販賣安非他命之毒販，及
    被告僅聽聲音即知係案外人楊明漢來電，並即攜帶安非他命交付之信任情形，被
    告與案外人楊明漢之間，當甚有可能原即常有互相調取安非他命之行為，則本部
    分既無其他積極證據足認被告係基於營利之目的，而販賣扣案安非他命予案外人
    楊明漢，自不得遽認定被告此部分行為，亦構成毒品危害防制條例第四條第二項
    之販賣第二級毒品罪。是上開移送併辦部分，核與被告經起訴之上述販賣第二級
    毒品犯行間，無何裁判上一罪之關係可言，應退由檢察官另行偵辦，附此敘明。
據上論斷，應依刑事訴訟法第三百六十八條，判決如主文。
本案經檢察官吳慎志到庭執行職務。
中    華    民    國    八十九    年      九        月      五          日
                          臺灣高等法院刑事第十七庭
                              審判長法  官  陳  正  雄
                                    法  官  林  陳  松
                                    法  官  許  錦  印
右正本證明與原本無異。
如不服本判決應於收受送達後十日內向本院提出上訴書狀，其未敘述上訴之理由者並
得於提起上訴後十日內向本院補提理由書（均須按他造當事人之人數附繕本）。
                                    書記官  黃  德  煌
中    華    民    國    八十九    年      九        月      十一        日
附錄：本案論罪科刑法條全文
毒品危害防制條例第四條第二項：
一造、運輸、販賣第一級毒品者，處死刑或無期徒刑，處無期徒刑者，得併科新臺幣
 一千萬元以下罰金。
二製造、運輸、販賣第二級毒品者，處無期徒刑或七年以上有期徒刑，得併科新臺幣
 七百萬元以下罰金。
三製造、運輸、販賣第三級毒品者，處五年以上有期徒刑，得併科新臺幣五百萬元以
 下罰金。
四製造、運輸、販賣專供製造或施用毒品之器具者，處一年以上七年以下有期徒刑，
 得併科新臺幣一百萬元以下罰金。


司法院資訊處製作；財團法人民間司法改革基金會備份。
